【裁判字號】    98,監宣,1
【裁判日期】    990331
【裁判案由】    監護宣告
【裁判全文】
臺灣臺南地方法院民事裁定               98年度監宣字第1號
聲  請  人  乙○○
上列聲請人聲請監護宣告事件，本院裁定如下：
    主      文
宣告甲○○○（女，民國○○年○○月○○日生，身分證統一編號：Ｚ0
00000000號，住臺南縣永康市○○里○○鄰○○街102巷101號5樓
之2）為受輔助宣告之人。
選定聲請人乙○○（男，民國○○年○月○日生，身分證統一編號：
Ｚ000000000號，住臺南縣永康市○○里○○鄰○○街102巷101號5
樓）為受輔助宣告之人甲○○○之輔助人。
聲請程序費用由受輔助宣告之人甲○○○負擔。
    理    由
一、按對於因精神障礙或其他心智缺陷，致其為意思表示或受意
    思表示，或辨識其意思表示效果之能力，顯有不足者，法院
    得因本人、配偶、四親等內之親屬、最近一年有同居事實之
    其他親屬、檢察官、主管機關或社會福利機構之聲請，為輔
    助之宣告，民法第15條之1第1項定有明文。次按，法院對於
    監護之聲請，認為未達民法第14條第1項之程度，而有輔助
    宣告之原因者，得依聲請或依職權以裁定為輔助之宣告，民
    事訴訟法第624條之3第1項亦定有明文。再按受輔助宣告之
    人，應置輔助人，民法第1113條之1第1項亦定有明文。
二、本件聲請意旨略以：甲○○○（女，民國○○年○○月○○日生，
    身分證統一編號：Ｚ000000000號，住臺南縣永康市○○里○○
    鄰○○街102巷101號5樓之2）為聲請人之母親。因甲○○○
    患有失智症，已不能為意思表示或受意思表示，或不能辨識
    其意思表示之效果，聲請人為此爰聲請對甲○○○為監護宣
    告。又甲○○○之配偶及父母均已死亡，聲請人為甲○○○
    之子，吳淑慧為甲○○○之孫女，甲○○○之事務向由聲請
    人負責處理，是爰請選任聲請人擔任甲○○○之監護人，並
    指定吳淑慧為會同開具財產清冊之人等語。
三、經查：
  （一）甲○○○（女，20年10月26日生，身分證統一編號：Ｚ0
        00000000號，住臺南縣永康市○○里○○鄰○○街102巷
        101號5樓之2）為聲請人之母親之事實，有戶籍謄本1件
        附卷可稽，揆諸上開規定，本件聲請人聲請對甲○○○
        為監護宣告，自屬有據。
  （二）又聲請人主張甲○○○患有失智症，已不能為意思表示
        或受意思表示，或不能辨識其意思表示之效果乙節，固
        據聲請人提出甲○○○之能力概述表1件、中華民國身
        心障礙手冊影本1件為證，惟本院囑託臺灣高雄地方法
        院法官於99年3月2日在鑑定人國軍高雄總醫院林榮鴻醫
        師前訊問甲○○○時，甲○○○有反應，但自稱有3名
        子女（實則甲○○○僅有2名子女），又鑑定醫師對甲
        ○○○為精神鑑定結果認：「病患為失智症（中度），
        病症為認知功能受損，依我們的專業判斷，病患計算能
        力、判斷力、定向感、記憶力、抽象力具有明顯缺損，
        屬其他心智缺陷，致為意思表示或辨識意思表示效果之
        能力，顯有不足，尚未達到完全喪失的程度。」等語，
        此外高雄國軍總醫院所出具之鑑定報告書亦載：「……
        林員（即甲○○○）為領有老年失智症重大傷病卡及精
        障中度身心障礙手冊之患者。此次鑑定中林員話量少，
        多以台語『不知』回應，案子（即聲請人）表示其日常
        生活無法自理需仰賴他人，自我照顧能力喪失。會談過
        程中其反應遲鈍、表情淡漠，而計算能力、判斷力、定
        向感、記憶力及抽象思考能力皆有明顯缺損。因此林員
        目前已處於心神耗弱狀態，對於處理財務與複雜人際關
        係顯有困難。」等語，有臺灣高雄地方法院以99年3月8
        日雄院高家切99家助1字第09530號函所檢送之鑑定筆錄
        及精神鑑定報告書各1件附卷可稽。是堪信甲○○○非
        完全不能為意思表示或受意思表示，亦非完全不能辨識
        其意思表示之效果，未達應受監護宣告之程度，惟其為
        意思表示或受意思表示，或辨識其意思表示效果之能力
        ，顯有不足，從而，聲請人聲請監護宣告，尚屬有間，
        惟甲○○○仍有受輔助之必要，爰依職權以裁定為輔助
        之宣告。
四、次查，甲○○○之配偶、父母均已死亡，而聲請人乙○○（
    男，41年5月2日生，身分證統一編號：Ｚ000000000號，住臺
    南縣永康市○○里○○鄰○○街102巷101號5樓之2）為受輔助
    宣告之人甲○○○之子，與甲○○○同住，其並願意擔任甲
    ○○○之輔助人之事實，業經聲請人陳明在卷可按，並有戶
    籍謄本1件、除戶謄本1件在卷可憑，是本院因認由聲請人乙
    ○○擔任輔助人，最能符合受輔助宣告之人甲○○○之最佳
    利益，爰選定聲請人乙○○為受輔助宣告之人甲○○○之輔
    助人。
五、依民事訴訟法第依民事訴訟法第624條之1第3項、第608條第
    1項，裁定如主文。
中    華    民    國    99    年    3     月    31    日
                  家事法庭    法  官  葉惠玲
正本係照原本作成。
如不服本裁定關於選定輔助人之部分，應於送達後十日內向本院
提出抗告狀，並繳納抗告費新臺幣1千元；其餘關於輔助宣告之部
分，不得抗告。
中    華    民    國    99    年    3     月    31    日
                              書記官  謝麗首

司法院資訊處製作；財團法人民間司法改革基金會備份。
